【裁判字號】    92,易,205
【裁判日期】    920402
【裁判案由】    違反區域計畫法
【裁判全文】
臺灣彰化地方法院刑事判決                          九十二年度易字第二五號
    公  訴  人  臺灣彰化地方法院檢察署檢察官
    被      告  甲○○
右列被告因違反區域計畫法案件，經檢察官提起公訴（九十二年度偵字第五九五號）
，本院判決如左：
    主  文
甲○○違反管制使用土地之規定，不依限恢復土地原狀，處拘役伍拾日，如易科罰金
，以佰元折算壹日。
    事  實
一、甲○○為坐落彰化縣溪州鄉○○○段第八○六之十一號、第八○六之十二號及第
    八○六之十三號地號土地所有人，明知該等土地業經彰化縣政府按非都市土地分
    區使用計畫編定為一般農業區農牧用地，僅能供農牧使用，未經申請彰化縣政府
    辦理變更土地使用並報經上級機關核備，不得擅自變更，作為開採砂石之用。竟
    於民國九十一年六月十八日，透過胞兄董美龍之介紹，以每日薪資新臺幣（下同
    ）六千元之代價僱用不知情之陳添福在上開土地開採砂石，因而違反管制使用土
    地之規定。嗣經彰化縣警察局北斗分局查報後，由彰化縣政府於九十一年七月二
    十二日，以府地用字第○九一○一三四八五六○號函處罰鍰六萬元，並限期應於
    九十一年九月二十日前將前揭土地恢復原狀，甲○○明知應依限恢復土地原狀，
    猶不為之，迄於九十一年十二月十七日彰化縣溪州鄉公所人員至現場勘查結果，
    仍未恢復原狀，經該所函覆彰化縣政府，再經彰化縣政府於九十一年十二月二十
    三日以府地用字第０九一０二四０七九００號函處罰鍰三十萬元，並限立即恢復
    原狀。
二、案經彰化縣政府移送臺灣彰化地方法院檢察署檢察官偵查起訴。
    理  由
一、本件被告甲○○固不否認有於右揭時、地透過胞兄董美龍介紹，僱用陳添福挖掘
    伊所有上開土地，並經彰化縣政府限期恢復原狀而未為恢復之事實，惟矢口否認
    有何違反區域計畫法之犯行，辯稱：伊僅將砂土挖起放置一旁再予回填而已，並
    未開採砂石云云。按區域計畫法第二十一條第一、二項規定：「違反第十五條第
    一項之管制使用土地者，由該管直轄市、縣（市）政府處新臺幣六萬元以上三十
    萬元以下罰鍰，並得限期令其變更使用、停止使用或拆除其地上物恢復原狀」、
    「前項情形經限期變更使用、停止使用或拆除地上物恢復原狀而不遵從者，得按
    次處罰，並停止供水、供電、封閉、強制拆除或採取其他恢復原狀之措施，其費
    用由土地或地上物所有人、使用人或管理人負擔」，同法第二十二條並規定：「
    違反前條規定不依限變更土地使用或拆除建築物恢復土地原狀者，除依行政執行
    法辦理外，並得處六個月以下有期徒刑或拘役」，對照前揭條文，可知所規範對
    象係土地或地上物之所有人、使用人或管理人，因其等始有恢復土地原狀之能力
    ，而應負恢復原狀之義務。經查：右揭彰化縣溪州鄉○○○段第八○六之十一號
    、第八○六之十二號及第八○六之十三號地號之土地係被告甲○○所有，且經彰
    化縣政府依區域計畫法第二十一條第一項規定科處六萬元罰鍰，並令限期將土地
    恢復原狀，而被告甲○○未依限恢復土地原狀之事實，業據被告甲○○供明在卷
    ，並有彰化縣政府違反區域計畫法案件處分書一件、送達回證一件、現場照片二
    張、彰化縣溪州鄉公所九十一年十二月十八日溪鄉民字第０九一００一二九一六
    號函暨所附彰化縣溪州鄉非都市土地違規使用案件處理查報表一件（均影本）在
    卷可稽。且證人陳添福於警詢中亦證稱：係以每日六千元之代價受僱挖取農田內
    砂石，並負責將砂石搬上砂石車，由他人運出，計約挖取三十車次之砂石，每車
    載運之砂石約十八米，共計運出約五四０米之砂石等語，徵諸證人陳添福與被告
    素無怨隙，且於案發日即到案說明製作警訊筆錄，所為前開證詞當非虛擬，復觀
    諸前揭現場照片及處理查報表所附照片，該等土地遭挖掘砂石之範圍非小，經挖
    掘後造成相當深度之大洞，足見被告辯稱：僅將砂土挖起重填，並未開採砂石云
    云，顯係避重就輕卸責之詞，不足採信。本件事證明確，被告右揭犯行堪以認定
    ，應依法論科。
二、核被告甲○○所為，係違反區域計畫法第二十一條規定未依限恢復土地原狀之規
    定，應依區域計畫法第二十二條規定論處。爰審酌被告素行良好，未有任何前科
    紀錄（參卷附臺灣高等法院被告全國前案紀錄表），及其犯罪之動機、目的、手
    段、所生危害，暨犯罪後否認犯行之態度等一切情狀，量處如主文所示之刑，並
    諭知易科罰金折算之標準。
三、據上論斷，應依刑事訴訟法第二百九十九條第一項前段，區域計畫法第二十二條
    ，刑法十一條前段、第四十一條第一項前段，罰金罰鍰提高標準條例第二條，判
    決如主文。
本案經檢察官施教文到庭執行職務。
中    華    民    國    九十二      年四      月        二        日
                                臺灣彰化地方法院刑事第二庭
                                    審判長法官  林  欽  章
                                    法      官  王  義  閔
                                    法      官  郭  麗  萍
右正本證明與原本無異。
如不服本判決，應於判決送達後十日內向本院提出上訴狀( 須附繕本 )。
                                    法院書記官  施  嘉  玫
中    華    民    國    九十二      年      四      月        三        日
區域計劃法第二十二條：
違反前條規定不依限變更土地使用或拆除建築物恢復土地原狀者，除依行政執行法辦
理外，並得處六個月以下有期徒刑或拘役。


司法院資訊處製作；財團法人民間司法改革基金會備份。
